【裁判字號】    99,台上,4028
【裁判日期】    990625
【裁判案由】    殺人未遂
【裁判全文】
最高法院刑事判決            九十九年度台上字第四０二八號
上  訴  人  甲○○
選任辯護人  溫藝玲律師
上列上訴人因殺人未遂案件，不服台灣高等法院中華民國九十九
年四月十四日第二審判決（九十九年度上訴字第三五四號，起訴
案號：台灣板橋地方法院檢察署九十八年度偵字第三三五八號）
，提起上訴，本院判決如下：
    主  文
上訴駁回。
    理  由
按刑事訴訟法第三百七十七條規定，上訴於第三審法院，非以判
決違背法令為理由，不得為之。是提起第三審上訴，應以原判決
違背法令為理由，係屬法定要件。如果上訴理由書狀並未依據卷
內訴訟資料，具體指摘原判決不適用何種法則或如何適用不當，
或所指摘原判決違法情事，顯與法律規定得為第三審上訴理由之
違法情形，不相適合時，均應認其上訴為違背法律上之程式，予
以駁回。本件原判決維持第一審論上訴人甲○○以成年人故意對
少女犯殺人未遂罪，處有期徒刑伍年貳月之判決，駁回上訴人在
第二審之上訴。係依憑上訴人於警詢、偵訊及第一審法院審理時
供稱：伊於民國九十八年一月十四日晚間九時二十分許，前往台
北縣中和市○○街○號○樓江○富（為被害人江○○之父，依兒
童及少年福利法第四十六條第二項規定，不得揭露足以識別少女
身分之資訊）住處，發現門沒關，即逕行進入屋內，拿麻布手套
戴上後，至江○富房間翻箱倒櫃，之後步出江○富房間時，為被
害人江○○發現，大聲呼救，一時心驚，先把她壓在地上，勒住
其頸部，江○○掙脫後，又被拉回，伊當時對江○○表示：「對
不起，原諒我，我要讓你死」等語，嗣為返家之江○富撞見報警
；並於原審坦承：伊於上開時、地有以衣服纏住江○○之頸部各
等情不諱，參酌證人即被害人江○○指訴：上訴人當晚徒手勒住
伊頸部，繼以身上之圍巾緊勒伊頸部，揚稱：「對不起，原諒我
，我要讓你死」；伊請上訴人放過伊，上訴人表示「不可能」云
云。伊掙脫逃往大門求救，仍遭上訴人拖入屋內，拖行過程中，
因頭部撞及門框而昏迷。待甦醒後，再被上訴人以他物緊勒頸部
而昏迷；證人江○富證謂：當晚見及上訴人壓住江○○，並以衣
服一邊纏繞江○○頸部，穿過椅背空隙用手拉著，另一隻手則勒
住江○○頸部，伊制止後，上訴人始罷手各等語，及卷附相片十
八張、扣案之白色麻布手套一雙、衣服一件、行政院衛生署雙和
醫院診斷證明書一紙（記載：被害人受有頭部外傷併輕微腦震盪
、頸部勒傷瘀腫、流鼻血等旨）等證據資料，而為論斷，已敘述
其所憑之證據及認定之理由。而以上訴人否認有殺人未遂犯行，
辯稱：伊無殺人犯意，當時是受到驚嚇，才拿布掩住對方臉，不
是要殺害云云，係飾卸之詞，無足採取，在理由內依憑調查所得
證據，詳加指駁。並說明：（一）上訴人與被害人雖無深仇大恨
，惟既於酒後，趁隙進入被害人住處，適為被害人撞見，為免他
人知悉，而勒住被害人頸部，且因遭被害人抓傷臉部，憤而行兇
，甚而揚言置被害人於死地，自難謂無殺害之動機。況徒手掐住
他人頸部，或以他物緊勒他人頸部，將使他人呼吸困難，足以斃
命，乃一般人所週知之事。上訴人於第一審法院亦供稱：當時很
緊張，無法控制自己的力道等語，上訴人明知上情，仍以勒頸方
式加害，致使被害人的頸部受有上揭傷勢，並因而昏厥不醒，可
見其用力甚猛。（二）上訴人事後雖曾建議江○富將被害人送醫
。然上訴人以衣物纏絞被害人頸部時，因江○富返家制止，始罷
手，且依卷內證據，未能證明上訴人係主動將緊勒江○○頸部的
手鬆開。又上訴人於江○富返家前，並未因被害人昏迷即罷手，
反而持續緊勒被害人頸部。則上訴人於江○富積極從事救護動作
，使被害人甦醒後，始空口建議江○富將被害人送醫，自無從因
上訴人事後之建議，遽認其無殺人之犯意。（三）上訴人於加害
過程中，始終以緊勒頸部之動作施暴於被害人，倘上訴人僅係為
避免被害人呼救，當無一再施暴緊勒被害人頸部之舉。況上訴人
揚言殺死被害人，經被害人求饒時，竟對被害人表示「不可能」
等語，且於見被害人甦醒，又以衣物綑絞勒住被害人頸部。雖上
訴人未於被害人撞及門框而昏迷期間，持續施暴。惟其見被害人
甦醒，仍持續以衣物綑絞緊勒被害人頸部，其自有致被害人於死
之故意。另上訴人雖未以扣案之水果刀加害於被害人，然其加害
被害人時，已疲於應付被害人之掙扎、反抗，當未能思索以其他
方式施暴於被害人。辯護人以上訴人未以水果刀刺死被害人，而
認上訴人無殺人之犯意，亦不足採。足徵上訴人於行為當時，主
觀上確有殺害被害人之犯意之理由。從形式上觀察，原判決並無
違背法令之情形存在。上訴意旨略稱：(一)原判決以未曾目睹全案
發生過程之江○富及曾經昏迷之江○○之證述，認定上訴人於案
發時係以持續緊勒被害人方式施暴於被害人，進而認定上訴人基
於殺人之犯意而為，有違刑事訴訟法第一百五十四條第二項之規
定，自屬違背證據法則。(二)上訴人係為恐嚇被害人，並無殺害被
害人之犯意，故當時並未用力勒住被害人，主觀上亦認該力道不
足以勒死被害人；再上開傷勢診斷書僅記載：「頸部勒傷」，並
未記載頸部勒傷之程度，無從據此得知上訴人於案發時勒住被害
人頸部之力道，進而推論出上訴人用力甚猛，原判決就此有利於
上訴人之證據，未說明不予採信之理由，反認定上訴人用力甚猛
，非惟違背證據法則，並有判決理由不備之違誤等語。惟查：（
一）證據之取捨，為事實審法院之職權，倘其採證認事並不違背
證據法則，即不得任意指為違法。依原判決之認定，江○富雖未
目睹全案發生過程，但確見及上訴人勒住被害人之頸部，又江○
○雖曾昏迷，但就昏迷前後，係遭上訴人勒頸之情形，均已證述
綦詳。原判決因認江○富、江○○之證述，與事實相符，資為不
利於上訴人之認定，已說明其取捨判斷所得心證，及上訴人所為
伊並無殺人之犯意之辯解，洵不足採之理由。上訴意旨無非就原
審採證認事之職權行使，專憑己見，泛言指摘，再為事實上之爭
執，並非依據卷內訴訟資料而為之具體指摘，自非適法之第三審
上訴理由。（二）原判決已敘明上訴人已自承曾對被害人揚稱：
「對不起，原諒我，我要讓你死」；並於被害人請求饒恕時，仍
表示「不可能」各等語，且其緊勒被害人頸部，確致被害人頸部
勒傷，足見其用力甚猛，確有殺人犯意之理由，並無判決理由不
備及違背證據法則之情形。上訴意旨執此指摘，並非依據卷內訴
訟資料執為指摘之合法第三審上訴理由。其上訴違背法律上之程
式，應予駁回。
據上論結，應依刑事訴訟法第三百九十五條前段，判決如主文。
中    華    民    國  九十九  年    六    月  二十五  日
                      最高法院刑事第三庭
                          審判長法官  林  增  福
                                法官  張  清  埤
                                法官  陳  世  雄
                                法官  何  菁  莪
                                法官  王  居  財
本件正本證明與原本無異
                                      書  記  官
中    華    民    國  九十九  年    六    月   三十   日
                                                      ｍ

司法院資訊處製作；財團法人民間司法改革基金會備份。
